【裁判字號】    88,易,3818
【裁判日期】    900109
【裁判案由】    違反區域計劃法
【裁判全文】
臺灣高雄地方法院刑事判決                        八十八年度易字第三八一八號
    公  訴  人  臺灣高雄地方法院檢察署檢察官
    被      告  乙○○
    選任辯護人  周村來
    選任辯護人  周元培
    被      告  甲○○
右列被告因違反區域計劃法案件，經檢察官提起公訴（八十八年度偵字第二九三三號
），本院判決如左：
    主  文
乙○○、甲○○共同違反非都市土地分區使用地之管制使用土地，不依該管縣政府限
期拆除其建築物恢復原狀之命令，均處有期徒刑肆月，如易科罰金，以佰元折算壹
日。
    事  實
一、乙○○係翠谷育樂企業股份有限公司（以下簡稱翠谷公司） 負責人，甲○○係
    公司股東兼總經理（任職期間七十九年至八十五年），明知翠谷公司以公司名義
    購得之高雄縣旗山鎮○○○段地號一○二號、一一四之五號土地，以甲○○名義
    購買並登記為甲○○所有之同段一○二號之一、一○四號、一○六號土地，及以
    楊曾加碧名義購得並登記於楊曾碧加名下之同段一○五號、一○五號之一、一○
    七號等八筆土地，均係非都市土地而已於六十五年經高雄縣政府編定為山坡地保
    育區農牧用地，僅得作與農業、林業、畜牧、養殖及水源保護、水土保持及休閒
    農業用途之使用，不得設置高爾夫球場或其它遊憩或戶外遊樂設施。乙○○、甲
    ○○二人共同以該公司名義向高雄縣政府申請於上開土地從事「大衛營山莊」山
    坡地開發建築計劃，經高雄縣政府於八十一年一月二十一日核准開發。竟共同自
    八十一年間開發過程中，違反上開土地為山坡地保育區農牧用地之使用管制，而
    在上揭土地上擅自設置高爾夫球場（含草皮本体及沙坑、水池、步道、便橋、涼
    亭、機房等附屬設施），經高雄縣旗山鎮公所發覺後，向高雄縣政府查報此等違
    規使用情事，經高雄縣政府於八十七年十月八日，以八七府地用字第一八五八七
    六號函命翠谷公司及甲○○本人於八十七年十月三十一日前，自行拆除該等違法
    設施並恢復原狀，惟乙○○、甲○○均未於期限內依函示意旨辦理。
二、案經高雄縣政府函請臺灣高雄地方法院檢察署檢察官偵查起訴。
    理  由
一、被告乙○○、甲○○均否認有本件犯行，並均辯稱：翠谷公司雖有於本件農牧用
    地上植草造林、設潭蓄水養魚，供社區居民休閒散步或練習打球之用，固不完全
    符合農牧用地之使用管制，然應仍在農牧用地之使用精神範圍內。況一般標準之
    高夫球場應有十八洞，占地面積至少應有七十公頃，九洞至少亦應有三十五公頃
    ，本件使用面積不足十公頃，自難認係作為高爾夫球場之用。此外高雄縣政府函
    令改善之期間僅二十日，亦嫌過短，並非合理之改善期間云云。又甲○○並另辯
    稱：伊雖於七十九年至八十四年底任翠股公司之總經理及股東，然公司之決策非
    由伊為之，伊僅係負責執行公司之決策云云。
二、惟查：
（一）、本件高雄縣旗山鎮○○○段地號一○二號、一一四之五號土地，以甲○○名
        義購買並登記為甲○○所有之同段一○二號之一、一○四號、一○六號土地
        ，及以楊曾加碧名義購得並登記於楊曾碧加名下之同段一○五號、一○五號
        之一、一○七號等八筆土地，均係非都市土地而已於六十五年經高雄縣政府
        編定為山坡地保育區農牧用地，僅得作與農業、林業、畜牧、養殖及水源保
        護、水土保持及休閒農業用途之使用，不得設置高爾夫球場或其它遊憩或戶
        外遊樂設施等情，有高雄縣旗山地政事務所電腦列印之土地登記謄本十五紙
        及手抄土地登記謄本影本七紙、及非都市土地使用管制規則附表一「各種使
        用地容許使用項目表」一份附卷可按，且經証人高雄縣政府地政科科員丙○
        ○到庭陳証明白，此部分事實自已明確。
（二）、本件農牧用地確以翠谷公司名義開發設置高爾夫球場之事實（含草皮本体及
        沙坑、水池、步道、便橋、涼亭、機房等附屬設施），業經檢察官於偵查中
        及本庭於審理中至現場勘驗屬實，並分別製有八十八年三月二十五日、八十
        八年十月二十八日勘驗筆錄各一份，及現場相片十九幀、高雄縣旗山地政事
        務所八十九年一月二十四日八九旗地二字第五四○號函所附複丈成果圖一份
        在卷可稽。且該等土地上確有高爾夫球之發球台、球洞、沙坑、水池、球道
        、果嶺等高爾夫球場之特有必要之設施，業有上揭相片附卷可憑，其雖係九
        洞之小型高爾夫球場，所占面積亦未達一般高爾夫球場之標準，然仍已滿足
     一般以高爾夫球休閒消遣之要求，故仍應認係高爾夫球場，而非農業休閒設
        施，難認與農牧用地之使用精神有何相符之處。被告等此部分辯解實無可採
        。
（三）、被告等以翠谷公司之名義對上揭農牧用地為違規使用，業經高雄縣政府於八
        十七年十月八日，以八七府地用字第一八五八七六號函命翠谷公司及甲○○
        本人於八十七年十月三十一日前，自行拆除該等違法設施並恢復原狀，此有
        該函存卷可查。又乙○○、甲○○均未於期限內依函示意旨辦理拆除及恢復
        原狀之事實，亦經高雄縣旗山鎮公所查証明確，此有該公所函報高雄縣政府
        之八十七年十一月三十日八七旗鎮民字第一三二九五號函一份附卷可憑。被
        告二人違反管制使用土地，而未依縣政府之命限期變更使用或拆除其建築物
        恢復原狀之事實應已明確。被告二人雖以高雄縣政府所定恢復原狀期間僅二
        十日並非相當置辯，然二十日縱未必可將所有違規設置之設施全部拆除完畢
        ，然著手拆除至一定之程度則屬合理可能，被告等若有心依令拆除及恢復原
        狀，自無於八十八年三月二十五日、十月二十八日檢察官及法官會同相關人
        員到場堪驗時，仍無任何著手拆除及恢復原狀之跡象。被告二人此等辯解顯
        係卸責之詞，無可採信。
（四）、本件開發「大衛營山莊」設置高爾夫球場者，名義上固係翠谷公司，然翠谷
        公司係法人，其決策與執行仍有待自然人為之，故以法人名義為本件犯行者
        ，區域計劃法第二十二條處罰之對象自應包括為實際行為之自然人。被告乙
        ○○、甲○○分別係翠谷公司之董事長及七十九年至八十五年間之總經理，
        甲○○並係該公司股東及本件高雄縣旗山鎮○○○段一○二號之一、一○四
        號、一○六號土地之登記所有權人，二人對於本件開發成本達十幾億之大型
        開發案自知之甚深，且為重要之決策與執行者，而土地之使用分區及使用地
        編定影響土地之價值甚鉅，且直接關係土地開發之內容與方式，被告二人對
        於本件土地之使用分區及限制自無不知之理。被告甲○○辯稱僅係單純之執
        行者，自無解於本件犯行之認定。
    綜右（一）、（二）、（三）、（四）所述，被告二人犯行事証明確，堪可認定
    。
三、被告二人違反區域計劃法第十五條第一項之管制使用土地規定，經高雄縣政府限
    期令其自行拆除並恢復原狀，被告不依限拆除並恢復原狀之行為，核均犯同法第
    二十二條之罪。本法第二十二條雖於八十九年一月二十六日經修正公布法定刑為
    六月以下有期徒刑、拘役，惟與修正前之法定刑六月以下有期徒刑、拘役或科三
    千元以下罰金相比較，仍以修正前之法律有利於被告，依刑法第二條第一項但書
    之規定，仍應適用修正前之法律，附此敘明。被告乙○○、甲○○對本件犯行有
    意思聯絡及行為分擔，應係共同正犯。爰審酌被告違反上開規定，所為非是，且
    違規使用之設施占地面積達二．五○○七公頃，規模非小，至今尚未拆除並回復
    原狀及其犯罪動機、手段、智識等一切情狀，量處如主文所示之刑，並諭知易科
    罰金之折算標準。
四、公訴意旨另以：被告二人於八十一年間，未經主管機關核准，竟共同在前開八筆
    土地及同地段第一一四之一號山坡地保育區土地上，另有堆放廢土之行為。且在
    自八十一年間起，二人共同在同地段一一四之一號、一○一號山坡地保育區土地
    上植草皮、開挖漁池、設置便橋、便道、機房及高爾夫球洞，經高雄縣政府於八
    十七年十月八日以八七府地用字第一八五八七六號函命翠谷公司及甲○○本人於
    八十七年十月三十一日前，自行拆除該等違法設施並恢復原狀，惟乙○○、甲○
    ○均未於期限內依函示意旨辦理。因認此等行為亦同涉區域計劃法第二十二條之
    罪云云。
五、按區域計劃法第二十二條之構成，必以違反同法第二十一條為要件，即必以被告
    違反該管縣（市）政府限期變更使用或拆除建築物恢復原狀之命令為要件。本件
    高雄縣政府於八十七年十月八日以八七府地用字第一八五八七六號函命翠谷公司
    及甲○○本人於八十七年十月三十一日前，自行拆除並恢復原狀之對象為高雄縣
    旗山鎮○○○段地號一○二號、一一四之五號、一○二號之一、一○四號、一○
    六號、一○五號、一○五號之一、一○七號等八筆土地上之高爾夫球場，此有該
    函附卷可稽。故關於公訴意旨所指被告二人堆放廢土一節及二人共同在同地段一
    一四之一號、一○一號山坡地保育區土地上植草皮、開挖漁池、設置便橋、便道
    、機房及高爾夫球洞等行為，均不在上開高雄縣政府於八十七年十月八日八七府
    地用字第一八五八七六號函命翠谷公司及甲○○本人於八十七年十月三十一日前
    ，自行拆除並恢復原狀之範圍內，揆諸上揭說明，被告此部分行為自無違反區域
    計劃法第二十二條之可能，此外復查無其它積極証據足証被告二人有公訴意旨所
    指此部分犯行。被告二人此部分犯行自屬無法証明。然公訴意旨此部分事實與前
    開有罪部分之犯罪事實乃屬實質上一罪關係，爰不另為無罪之諭知。
據上論斷，應依刑事訴訟法第二百九十九條第一項前段，區域計劃法第二十二條，刑
法第十一條前段、第二條第一項但書、第二十八條、第四十一條、罰金罰鍰提高標準
條例第一條前段、第二條，判決如主文。
本案經檢察官李宛凌到庭執行職務。
中      華      民      國      九  十      年    一      月     九     日
                                  臺灣高雄地方法院刑事第七庭
                                      法  官  蔡  國  卿
右正本證明與原本無異。
如不服本判決，應於判決送達後十日內，向本院提出上訴狀。
                                      書記官  邱  靜  銘
中      華      民      國      九  十      年    一      月    十二    日
附錄本案判決論罪科刑之法條
區域計劃法第二十二條：
違反前條規定不依限變更土地使用或拆除建築物恢復土地原狀者，除依行政執行法辦
理外，並得處六個月以下有期徒刑、拘役或科三千元以下罰金。


司法院資訊處製作；財團法人民間司法改革基金會備份。
